# 求助陈版，关于同一控制下吸收合并不同方式的区别

提问人：江天 Justin 时间：2018-01-09 15:47:05
陈老师您好，
两家公司A与B属同一控制，实际控制方打算将A公司主要资产转到B公司，于是A公司以该部分实物出资设立了子公司C，假设两种情形：
情形一：20X7年初B公司支付一笔对价给A公司，购买C公司100%股权，C成为了B的子公司，C继续运行半年后，于20X7年 630 时点，B将C吸收合并
情形二：20X7年 630 时点，B公司直接支付对价给A公司，将C公司吸收合并
假定B支付的对价不变，
情形一的判断思路和账务处理是：
B年初先从A处控股合并C，判定为同一控制下企业合并，对价减C公司年初净资产的差，是资本公积，之后C运行至 630 时点形成的净资产（利润），在B吸收合并C时，根据母公司吸收合并全资子公司的思路考虑，应计入投资收益
情形二的判断思路和账务处理是：
C运行半年后，B直接从A处吸收合并C，判定为同一控制下吸收合并，对价减C公司 630 净资产的差，是资本公积所以，两种方式下，最终状态都是：B公司支付了一笔对价，将C公司在 630 时点的资产负债转到了B公司账面，但是，资本公积和投资收益金额是不同的，即，如果先控股合并，再吸收合并子公司，则对价与净资产差额中，一部分是资本公积，一部分是投资收益。
如果直接吸收合并，对价与净资产差额全部为资本公积；
按两种方式处理，是会出现这种区别吗，还是说，不应该有区别，是我哪里考虑的不全面？
以及，如果B公司涉及继续编制合并报表的话，在合并层面不论是资本公积还是投资收益，最后都会还原成子公司C的损益，所以合并层面其实没有影响，可以这样理解吗
谢谢陈老师 祝老师生活愉快

回答人：chenyiwei
你的理解合理，这两种做法确实有如你所述的区别，但需要说明的是：根据《企业会计准则解释第 7 号》第四条规定，母公司吸收合并子公司，母公司个别报表层面是不会确认投资收益的，你说的计入投资收益的金额实际上是直接计入母公司个别报表中的未分配利润。